臺灣桃園地方法院民事判決　九十年度訴字第六八八號
　　原　　　告　　敘豐企業股份有限公司
　　法定代理人　　甲○○
　　法定代理人　　乙○○
　　訴訟代理人　　陳三豐
右當事人間給付貨款事件，本院判決如左：
    主      文
被告應給付原告新台幣壹佰貳拾壹萬貳仟捌佰陸拾貳元，及自民國九十年四月十九日
起至清償日止，按週年利率百分之五計算之利息。
訴訟費用由被告負擔。
本判決於原告以新台幣肆拾萬零肆仟貳佰捌拾柒元為被告供擔保後，得假執行。
    事      實
甲、原告方面：
  一、聲明：如主文所示，及以供擔保為條件之假執行宣告。
  二、陳述：
  （一）緣被告前向原告訂購「軟性印刷電路板前處理線及濕製處理線」設備乙套（
        包含壓膜前處理機、濕膜顯影線、蝕刻機及剝膜機），總價款未含稅為新台
        幣（下同）四百四十萬元，詎原告依約交貨後，被告卻遲未配合辦理驗收，
        拖延至民國（下同）八十八年十月間起始配合完成所有機器之驗收，其中被
        告就壓膜前處理機尾款百分之三十部分，已支付百分之十五之貨款外，於原
        告交付請領驗收尾款之統一發票後，該公司仍以各種理由拒絕給付驗收尾款
        一百二十一萬二千八百六十二元。查依兩造簽訂之機械設備買賣合約書第五
        條第三款之約定，驗收完成後，甲方（按即被告，下同）應開立合約總金額
        百分之三十付予乙方（按即原告下同）驗收款。茲經原告以存證信函催告被
        告給付，惟不獲置理，為此，爰依民法之買賣關係，訴請被告清償上開驗收
        尾款款項及自起訴狀繕本送達翌日即九十年四月十九日起至清償日止，按週
        年利率百分之五計算之法定遲延利息。
  （二）兩造就驗收標準，曾於八十八年四月三日作成軟板會議記錄乙份，嗣於同年
        六月二日作成驗收備忘錄，然因被告遷廠之故，而有所延宕，兩造迨同年十
        月十四日、十五日始驗收完畢。豈料被告仍不付尾款，繼續拖延至八十九年
        間，因被告原負責驗收之人員離職，復重新再作驗收，雙方乃於八十九年七
        月一日及同月三日再次完成驗收。是以，本件至少經過被告公司二組驗收人
        員完成驗收，實不容被告事後驗收人員再離職而遽予否認。簡言之，系爭貨
        品交付後，業經被告之要求在前述八十八年十月間完成驗收，被告即有給付
        尾款義務，原告復於八十九年七月再次完成驗收，被告實無任何理由可再推
        諉。
  （三）被告辯稱原告服務單上記載之「驗收」文字，並非真正之驗收，而係指先前
        之試車程序云云，與事實不符。蓋被告傳真予原告之「機械試車驗收備忘錄
        」中，要求應於八十八年十月九日完成「驗收」，原告即回覆安排人員自同
        月四日起開始作業，時間約十日，並請求至同月十五日進行正式驗收，嗣後
        且於同月十四日及十五日進行驗收無誤。被告諉稱服務單上之「驗收」與真
        正之驗收不同，試問前述傳真上所稱亦屬何種驗收？原告於驗收後，何以須
        於八十九年間復進行驗收乙次，此乃被告公司人事更迭頻繁，又遲遲無法付
        清尾款，故被告遂重複要求驗收。原告在商言商，無論基於服務客戶或為取
        得右揭尾款考量，無不一一配合，然究不可因此否定先前之驗收為驗收，而
        本此情況已得確定被告係故意違約。
  （四）原告在八十九年七月十八日發函被告之原意，乃被告於同月間已通過機械驗
        收後，竟仍不獲付款，於原告催討時，被告方提出須大量生產測試之要求，
        故原告要求被告支付尾款一百二十一萬二千八百六十二元之百分之七十，餘
        款三十六萬三千八百五十九元，則在三個月內量產確定後支付，但被告無法
        量產時，仍須在三個月內支付，惟原告同意日後仍配合被告之量產驗收。考
        其真意，係原告將一直提供保固服務至量產止。如此作法，實已仁至義盡，
        惜被告依舊惡意拒絕給付尾款。
  （五）系爭機械交付後，被告從未就買賣貨品再主張任何瑕疵。按民法第三百五十
        六條第一項及第二項規定，買受人應按物之性質，依通常程序從速檢查其所
        受領之物，如發現有應由出賣人負擔保責任之瑕疵，應即通知出賣人；買受
        人怠於為前項之通知者，除依通常之檢查不能發見之瑕疵外，視為承認其所
        受領之物。故本件就法律層面觀之，被告早已承受其收受之物，渠公司自有
        支付尾款之義務。
  （六）被告辯稱系爭機械停用多時，該設備未從事量產云云，然此部分皆為被告公
        司自行決定之情事及片面之說詞，與本件有無經過驗收無關。又渠所辯，由
        八十八年十月七日及同月九日之服務單可見系爭機械尚有瑕疵云云，惟據同
        月十四日及十五日之服務單已顯示「驗收OK」，故被告所陳，實乃驗收前之
        事。姑不論八十九年五月十一日服務單所載「試車驗收，顯影OK」，原告既
        主張在八十九年七月一日及同月三日第二次驗收完成，則被告抗辯前此之同
        年四月及五月間之服務單，並無任何意義。況依字面解釋，設備驗收係指設
        備本身而試車驗收乃指設備功能之驗收，依被告八十八年九月三十日之傳真
        中，渠公司業表示「已請上融公司就該機台管路及機台本身之組裝部分，已
        於月初完成並已驗收完畢」，是無爭論設備本身有無驗收之必要；另同函且
        要求在同年十月九日前完成試車驗收，被告並覆稱須在同月十五日完成，參
        照被告提出之服務單亦載明在八十八年十月十五日前完成驗收OK等語，在在
        證明兩造已完成驗收程序。尤其被告所辯，維修單上驗收字樣，顯非合約之
        驗收云云。但查，習慣上僅有在驗收之場合，方會註明驗收字樣，單純之機
        械維修時，並不加註驗收二字，況被告之在場人員亦不敢隨意簽收。
  （七）查被告公司經理楊文珍於八十八年九月三十日通知原告於同年十月九日前完
        成驗收，逾期則原告不得請領驗收款；原告回覆自同年十月四日起開始作業
        ，時間約十日，並希望延至同月十五日。嗣後被告皆派由謝昌宏與原告實際
        接觸處理，何可謂之伊無權代表被告公司？又原告公司經理尤訓堂於八十八
        年十月十二日傳真被告公司之謝昌宏，同時副本予楊文珍，內容即關於十月
        十四日之驗收。楊文珍於同年九月三十日通知要求驗收，原告在同年十月十
        二日通知謝昌宏及楊文珍二人於同年十月十四日進行驗收，衡情楊文珍豈會
        坐視不管，而任由謝昌宏於驗收現場恣意簽字處理？其後原告雖屢催被告支
        付驗收尾款，但不獲置理，被告且任系爭機械荒廢，俟八十九年四月間被告
        再次要求被告驗收，原告乃照例聯絡楊文珍，經伊告知可直接聯絡趙恩賜，
        是以原告僅聯絡伊二人處理。而原告第二次驗收一直與楊文珍及趙恩賜聯繫
        ，且幾乎由趙恩賜負責確認，過程間未嘗見被告有何異議，驗收後，亦同。
        迄臨訟，被告始強調趙恩賜乃無權驗收，足證被告業詞窮。查本件驗收程序
        之地點，均在被告工廠進行，被告上述主張猶如渠公司處於吾人管理狀態，
        然被告之驗收意思表示，既未合法撤銷，即應認屬有效之意思表示。
  （八）八十九年七月一日進行驗收時，在卷之服務單已記載：顯影、蝕刻、剝膜試
        車OK及產速各為一米及零點四米。而查，蝕刻之正常速度為零點四米，並非
        被告想像之同樣速度。況被告驗收人員既分別在八十九年七月一日及同月三
        日進行驗收時表示OK合格，即表示系爭機械已驗收通過，至於蝕刻為零點四
        米與零點五米之差異，並不影響機器之生產，故雙方認為可驗收合格。被告
        若認為此零點一米之差異已構成瑕疵，則應證明之。況本件機械已交付三年
        餘，被告始主張瑕疵擔保責任，顯已逾越除斥期間。
  （十）原告交付被告之系爭貨物，早於八十八年十月十四日經被告驗收完畢，原告
        旋即簽發發票請款，被告且將原告之驗收發票申報稅務，現卻主張未驗收，
        顯已違背經驗法則。原告雖願意進行第二次驗收，並不表示第一次驗收有任
        何瑕疵，而係誤信被告於第二次驗收時，即將付款，方表同意，被告迄今拖
        延給付，乃在賺取中間利息。除此，按解除契約須有法定事由或當事人約定
        事由，方得為之。本件被告雖主張系爭契約已解除，然遲不敘明所據何在，
        故委不足取。
  三、證據：提出合約書、驗收尾款發票、存證信函、軟板會議記錄、機器驗收備忘
      錄各乙份及傳真二份、統一發票四紙、服務單二十三紙，並聲請訊問證人尤訓
      堂。
乙、被告方面：
  一、聲明：原告之訴暨假執行之聲請均駁回。
  二、陳述：
  （一）原告提出之服務單為維修記錄，非驗收之證明。而原告交付之機械設備瑕疵
        嚴重，此觀之其提出之眾多服務單自明。況系爭機器設備迄今仍未達驗收標
        準即產速校對0.5M／Min，故被告無法使用，不得不另購同類型之設備。
  （二）本件原告之請求權，依兩造之合約第五條第三項規定，係以驗收完成為停止
        條件。而驗收Inspection＆Acceptance乃包括檢驗及收受而言。前述檢驗為
        設備品質及效用之檢驗，而本件之檢驗方式依合約第六條第一項之規定為試
        機三十天。試機（即試車）結果必須符合被告要求，且經被告書面同意開立
        驗收報告，始可謂收受。因此，必完成檢驗及收受等二階段，方可稱之完成
        驗收，若僅檢驗而未收受，固不可稱為驗收，若僅收受而未檢驗，則更不待
        言。準此，依合約第六條第一項既約定由「甲乙雙方會同驗收」，則兩造均
        有驗收義務。就被告言之，任何檢驗或瑕疵之告知，皆已通知原告，被告已
        盡配合通知義務，業為原告所不爭。次就檢驗而言，既以試車為檢驗方式，
        則該設備因試車出問題，未於期限內修復完成及檢驗通過，原告自應負遲延
        責任。再就收受言之，驗收報告既為合約附件，合約第六條第二項即構成驗
        收之規範，形式上驗收報告未成立前，原告不得請求驗收尾款。
  （三）本件在實體上，原告不僅未盡合約瑕疵擔保責任，亦未履行協同驗收義務。
        在形式上，本件設備未經被告收受並開立驗收報告，驗收程序即未完成，不
        得單由原告方面開立服務單，即謂已驗收完成，是原告請求乃無理由。至本
        件雖延宕甚久，但驗收未完成則屬事實。又原告於九十年一月十八日同意被
        告之要求，於同月三十一日商談驗收事宜，但原告卻復於同月十九日委由本
        件其訴訟代理人紀復儀律師寄發存證信函予被告。兩造嗣於同年二月一日協
        商，原訂同月八日由原告派其副總經理前來，不意原告再次毀約，且提起本
        件訴訟，實亦違反誠實信用原則。
  （四）按一般業界交易習慣，買方驗收後賣方即可請求買方給付剩餘貨款即所謂之
        尾款。果如原告所言，系爭貨品交付後業經被告要求在八十八年十月間完成
        驗收，又何來其所云，其復於八十九年七月間完成驗收之理？且其所謂二次
        驗收完成，竟相距九個月。若雙方對驗收完成之事實皆無爭議，又何須有再
        驗收情事發生！據此足見原告所言，係前後矛盾，是以其所謂完成「驗收」
        之驗收，並非一般交易習慣或契約中所稱之驗收。
  （五）依一般交易習慣，驗收應為買方對於買賣標的物表示承受之意，而為買方於
        貨物交付之後，依契約或法律為解除契約或減少價金主張前之不真正義務，
        買方不進行驗收時，除於契約上有其他特約外，僅發生失權之效果，而非賣
        方所得為請求給付價金之義務。本件觀之系爭合約第六條第一項約定，原告
        除得要求被告配合安裝試機及會同驗收外，並無要求被告完成驗收及無條件
        受領標的物之權利，更無代理被告進行驗收並完成驗收之權利。原告所言，
        本件業經被告要求在八十八年十月間完成驗收，退言之，其且於八十九年七
        月間再次完成驗收云云，顯與系爭契約約定及法律之規定無法應合。換言之
        ，原告於法律上並無代被告進行驗收之權，而契約上被告亦未曾同意原告有
        斯權利代被告進行驗收。原告應先言明其代被告完成驗收之權利何來！如有
        ，更須證明原告有依契約所訂之標準完成驗收之事實。
  （六）據業界之一般習慣，維修單或出貨單之簽收，祗在說明債權人承受標的物之
        利益與危險，或證明勞務之給付未有遲延之事實，並不能以此證明債權人已
        受領標的物，或認為債務人所提供之勞務已無瑕疵。其原因係在工業界對於
        貨物已交付或勞務已提供之證明，常為減少時間之耗費，爭取交易時效，而
        由在場之領班等不具經理人或代理權之人另出具文書以為證明，且經常往來
        之業者間對於他方有代理權人為何，皆能知悉，鮮有發生一方因自己行為表
        示以代理權授予他人，或知他人表示為其代理人不為反對，而對他方有應負
        授權人責任之情事。又雙方當事人就驗收之標準已有合意，此見之系爭合約
        第六條第一項約定甚明，兩造自應依所訂規範進行。如此重要且須謹慎，又
        涉及標的金額之龐鉅貨物驗收，當由雙方正式出具文書為之，殊無以簡易之
        維修單即可認驗收已完成！綜前所言，被告認為非出示由被告授予代理權之
        人，及依契約訂定之標準所為之正式文書，應不足認被告已有驗收完成之事
        實。至被告是否因遵守他項協議及誠實信用原則，將維修單補正後，作為被
        告內部申貸貨款之依據，則與被告是否驗收完成無涉。
  （七）查本件訴訟之爭點不在被告有無通知買賣標的物有無瑕疵，而係標的物是否
        已完成驗收。蓋買賣契約成立生效後，買受人負有交付約定價金及受領標的
        物之義務，除法律另有規定或契約另有訂定外，買賣之標的物與價金應同時
        交付。由兩造訂定之系爭合約第五條第三項觀之，雙方均同意被告僅於驗收
        完成後負有交付剩餘價金予原告之義務，因此，被告交付原告該系爭貨款之
        時點，非原告交付買賣標的物之時點，而係驗收完成之後，即以驗收完成作
        為被告交付系爭貨款之條件。依契約自由原則，當事人所訂定之契約，除違
        反強制禁止規定或公序良俗外，皆應承認其效力，此為民法第七十一條及第
        七十二條反面解釋之當然。茲兩造所訂契約中，原告同意於交付一個月後進
        行驗收，於此，民法第三百五十六條第一項之規定，應無適用餘地，而應依
        兩造合約第六條第一項之規定進行驗收及瑕疵檢查，從而，本件兩造爭議之
        問題，並不適用同條第二項之規定。
  （八）按民法第三百五十六條所謂之通知，係觀念上之通知，買受人僅須將物有瑕
        疵之事實告知出賣人，無須另以特別之方式為之。被告於八十七年六月十六
        日曾就系爭標的物之瑕疵電傳瑕疵表單予原告，並經原告整理後，覆電訴外
        人上融公司；又原告於八十八年十月九日及八十九年十一月十六日開立之維
        修單中，亦詳載買賣標的物經原告補正後仍有瑕疵。基此可知，被告不斷將
        標的物有瑕疵及未完成驗收之事實通知原告，而原告亦已知悉。另原告所陳
        二次完成驗收乙節，益可徵被告業將前述事實通知原告，致原告自認有由其
        進行第二次驗收之必要。
  （九）本件原告陳稱設備經過驗收後仍須維修云云，顯與事實不合。因設備維修之
        前提乃設備須有正常使用，系爭設備既已停用，何須維修！顯見原告於八十
        九年十一月間對系爭設備進行之處理，為改正機械缺失之行為，非一般維修
        。尤以該設備之現況觀察，該設備已停用許久，事實足證該設備除試車外，
        未用於大量生產，若該設備可資使用，豈會遭閒置於廠房角落！查兩造各次
        對系爭設備進行試車，均發生卡板或掉板等嚴重缺失，該情形不應於驗收通
        過後出現，然有事實可證明系爭機械於驗收前，確實發生有嚴重不合驗收標
        準之缺陷紀錄。果本件已通過驗收，又何以每次試車之際，均發生上開情形
        ！
  （十）被告之試車現場人員如認為所進行者為設備驗收，理應於服務單上填註設備
        驗收，而非試車驗收。所謂試車驗收，按其字面解釋，應僅對當日試車情形
        進行確認爾爾。查原告提出之八十九年五月二十三日維修單通報狀況欄中，
        雖註記最終驗收，並為其主張驗收通過之依據，惟該單據之客戶建議及簽認
        欄中確有被告現場人員記載「只剩一週試跑」之字樣。如被告現場人員認為
        所進行者為合約所述之驗收，何須載明前開文字！由此可見，當時進行之驗
        收，並非設備本身依合約之驗收，單單是當日設備修改或試車之結果，此經
        原告之副總經理簽名確認，原告又焉能反於單據上之意義，而主張可作為驗
        收通過之證明。易言之，原告提出之上述單據，僅可謂意指當日設備改正之
        結果，並非設備依合約為被告受領之謂。再如原告於八十九年五月二十三日
        電傳之文件所示，載有「蝕刻機已於五月二十三日完成第一階段之驗收」等
        字樣，又可徵原告係自認至同月二十三日止，該設備並未依合約完全驗收通
        過。原告認為驗收通過，完全因其單方面反於合意之認定所生。原告就此文
        件上所為之主張，已為被告所不同意，且業通知原告。
  （十一）再者，兩造均為法人，原告之服務單須經理或授權人簽名，何以被告不須
          循此程序為之，而不要求由被告之經理等授權之人員簽名驗收？依雙方提
          出信函之署名皆為經理以上人員，可知原告該系爭驗收程序僅訴外人楊文
          珍有權代被告為意思表示或通知，但前開服務單上簽名之趙恩賜、謝昌宏
          卻僅係被告之雇員，祗屬從事現場作業之組長或操作員，不如被告於八十
          九年五月二十三日由副廠長之經理級人員到場，故伊等理無代被告為表示
          或為通知之授權，原告復未曾將維修單提出與被告確認，或將其交由被告
          經理等有權之人簽名確定，故原告並未依合約規範進行驗收程序。查系爭
          設備乃被告向原告所購，驗收於被告所在地進行，毋寧為事理之當然，但
          不可因之可謂，被告於服務單上簽名之人員皆可代表被告進行驗收。次者
          ，任何設備於被告工作場所內進行安裝、測試或調整，被告公司均會指派
          人員陪同，此觀之被告廠區出入規定第5.4.2條規定自明。而由系爭契約
          第十條第三項可知，原告不論進入被告工作場所安裝買賣標的物或進行測
          試，皆須遵守被告之廠區規定，即須先行通知廠內人員，並由廠內人員帶
          領至現場進行測試或安裝，原告就此應知之甚詳，故原告進入被告場所皆
          有人員帶領及陪同安裝測試，乃因被告內部規定所致，與授權與否無涉。
          查原告提出自八十九年四月以降由趙恩賜簽名之維修服務單，其通報狀況
          欄除八十九年五月十五日有「驗收前檢修測試」之記載外，均無「驗收」
          之字樣；而於出現「驗收」字樣時，該維修服務單皆由被告之經理簽名，
          且同時原告之經理尤訓堂則必到場。從而，顯見原告亦知僅楊文珍有權代
          被告公司驗收，而趙恩賜並無任何驗收相關之授權，伊僅在場陪同、監督
          測試之人，故祗有趙恩賜在場監督測試時，其維修服務單之通報狀況欄皆
          無驗收字樣之記載，同時原告之經理尤訓堂亦不到場。準此，即便原告不
          認為八十九年七月一日及同月三日在被告處進行原告所謂之驗收，被告亦
          無突然授予趙恩賜代為表示驗收通過之理；又該日服務單上「蝕刻有導板
          無導板試車OK」乃在說明斯日設備產速確認如單據上之記載，而無任何關
          於設備是否合於契約要求之意思表示或通知。趙恩賜對於系爭機械之驗收
          並無驗收表意之餘地，故對於被告人員是否記載「再試一天，如無問題，
          就可驗收」或「驗收」之字樣，被告不負承認或否認之授權責任。
  （十二）此外，查原告於雙方進行契約議定時所提供並附於契約內之QUTATION上明
          載蝕刻線之產速為每分鐘零點五米，可知兩造買賣標的物素為蝕刻線產速
          可達每分鐘零點五米之軟性印刷電路板前處理線及濕製程處理線。趙恩賜
          除無前揭授權外，被告公司亦無授權伊修改契約內容，故兩造並未於雙方
          契約成立後，有任何對於契約所意定之買賣標的物品質修改之合意。原告
          未能依債之本旨於期限前交付合於契約約定之買賣標的物，並經被告於維
          修服務單上定期催告後，仍未能將該機械設備調整至合於契約訂定之品質
          ，而此關係被告生產至鉅，依契約之性質非於當時將設備調整至可進行生
          產之品質，顯不能達到被告購買該設備之目的，又原告於年餘間尚不能補
          正至合於契約約定之品質，應可認定原告就給付遲延顯有過失，故被告於
          九十年二月八日依法向原告表示解除系爭買賣契約。至原告開立發票乃原
          告之單方行為，又被告並未將該發票用以申報稅務，自無須就發票所載名
          目為任何表示。
  三、證據：提出試車報告、DES設備缺點表、前處理設備缺點表、存證信函、行政
      管理規範、合約節本、設備待處理事項表、服務單到場人員彙整表各乙份及傳
      真七份、維修單六份、設備現況照片六幀彩色影本三張、設備維修彙整三紙等
      為證。
    理      由
一、原告起訴主張：被告向其訂購軟性印刷電路板前處理線及濕製處理線等機械設備
    乙套，其依約交付，並經被告驗收後，被告就驗收尾款價金一百二十一萬二千八
    百六十二元部分，竟拒不給付，雖經原告催告，猶不獲置理，為此，爰依民法之
    買賣關係訴如聲明所示等語。而被告則以：系爭機械尚未經渠公司完成驗收程序
    ，依約被告自無給付尾款之義務，況該機械設備且有瑕疵，原告受催告後，仍不
    補正，渠公司乃於九十年二月八日函知原告解除兩造系爭買賣契約，故被告已無
    給付義務可言等語置辯。
二、被告對於買受原告右揭機械設備，且有前述尾款金額尚未支付乙節，並不爭執，
    此部分且有附卷之機械設備買賣合約書與統一發票等可稽，是應信其為真實。又
    兩造各就對造分別庭呈之驗收尾款發票、存證信函、軟板會議記錄、機器驗收備
    忘錄、傳真、設備帶處理事項表、服務單、DES 設備缺點表、前處理設備缺點表
    、試車報告、行政管理規範、服務單到場人員彙整表、設備現況照片及設備維修
    彙整等之形式真正，亦均無異詞，合先敘明。
三、本件原告請求被告給付系爭款項之請求權基礎，乃兩造合約第五條第三款之約定
    。查前開合約第五條第三款係約定「驗收完成後，甲方應開立合約總金額之百分
    之三十付予乙方驗收款‧‧‧」，有右揭合約書存卷得憑，然被告辯稱系爭合約
    業經渠公司向原告主張解除契約，則本件原告之主張是否有理由，厥以系爭機械
    設備是否已驗收完成及被告是否合法解除契約為定。惟已無疑義者，乃兩造合約
    關於驗收程序，除第六條驗收條款載稱「1.買賣標的物安裝機械設備妥當後，乙
    方同意甲方試機三十天，之後甲乙雙方會同驗收，甲方不得以任何理由拖延付清
    尾款（三十﹪）。甲方因故不能配合安裝試機，甲方應於六十天內驗收付清尾款
    。但遲延驗收係因乙方或其他不可抗力事由所致者，不在此限。2.驗收標準應依
    雙方合約所定之規範驗收（如附件）。」外，別無要式書面之約定，準此以觀，
    原告縱以「服務單」為之，難謂悖於合約約定或法律之規定，且自無解為應經被
    告以書面同意，且開立驗收報告，始完足云云。而首應指明，原告主張被告曾遷
    廠乙節，被告不予爭執，而佐以在卷由被告公司經理楊文珍、原告公司副總經理
    王泊可及副廠長尤訓堂於八十八年六月二日下午五時許協議簽訂之「敘豐機器驗
    收備忘錄」所載「1.先在舊廠清水試車，但需由大儷提供蝕刻後之板子。2.如果
    試車通過則先附50﹪之驗收款，並進行機器搬遷組裝，待新廠組裝驗收完成再付
    最後帳款。3.如果試車不通過，小問題同意其在舊廠調整，但期限為一週。如果
    仍驗收不過，則進行機器搬遷組裝工程後，在新廠進行驗收，直到驗收後才付款
    。4.新廠組裝敘豐機器需排在假日（配合隔週休二天）。敬請告知舊廠試機的時
    間，務必提前，以利安排人員陪同。裝機費用另外報價，由大儮公司確認。以上
    。」等協議內容，並堪信屬實。從而，被告所呈記錄前此自八十八年三月十二日
    起至同年四月八日間系爭機械完成日期及是否合格之敘豐 DES設備缺點乙份，實
    無足資為遽以否定系爭機械是否完成驗收之證據。
四、按解釋契約及意思表示，固應探求當事人真意，不能拘泥於文字，但表彰意思表
    示之文字如已足表示當事人真意時，當無須別事探求，更為曲解。承上所述，兩
    造合約約定系爭機械驗收前原告同意被告「試機」三十日，此之試機應即上開合
    約第十五條約定「安裝試機：設備經COOL RUN於乙方廠內測試合格後，乙方應於
    交機前三天通知甲方到乙方廠內測試確認。甲方應於交機前完成場地安裝規劃，
    若因甲方場地、水電部分未能配合乙方安裝所需而導致延誤，其條件時效依交機
    到達甲方之日起算起為準。現場安裝所需油壓車、臨時水電由甲方負責。」之謂
    。除開驗收後，兩造於同合約第七條、第八條及第十三條就保固責任、售後服務
    及教育訓練各節，尚有明文。故本件對於系爭機械之驗收，不得與右揭其他契約
    責任混為一談，並應依首開說明解釋兩造之契約文字及意思表示。本件原告主張
    其公司前於八十八年十月十四日及同月十五日已完成系爭機械驗收乙次等語，茲
    兩造對於附卷之前開二日服務單之形式真正，既無二詞，則得進而審究該服務單
    彰顯之當事人意思。查原告提出之八十八年十月十四日服務單二紙分別載有「前
    處理線驗收OK」（編號0000-000）及「顯影機試機、驗收OK、30﹪」（編號0000
    -000），另同月十五日服務單亦載有「蝕刻、剝膜、試車驗收、驗收OK、30﹪」
    ，顯然完成驗收部分僅「前處理線」乙部分，至於「顯影機」及「蝕刻」部分僅
    百分之三十完成驗收，並未完成驗收已明，此且得由嗣後之服務單上猶有試車記
    載可徵，而「剝膜機」部分，至此尚無其他完成驗收證據得佐，復毋庸言。然本
    件驗收程序，迄八十九年七月一日在卷之服務單中，通報狀況欄就「顯影、蝕刻
    、剝膜、試板」之試車結果，係顯示：顯影、蝕刻剝膜有導板、無導板之試車均
    「OK」，其上並註記「7／3再試一天，如無問題，就可驗收」等語，而附卷之同
    月三日服務單中，通報狀況欄所示「試板、教育訓練」，其試車結果顯示：顯影
    、蝕刻、剝膜之試車均「OK」，另加註「驗收」。勾稽上開說明，得徵被告買受
    之設備乙套，於八十九年七月三日業全數完成驗收。在八十九年七月三日前，姑
    不論同年四月二十六日、同月二十七日、同月二十八日、五月十一日、五月十五
    日、五月二十二日、五月二十三日、五月二十九日、五月三十一日、六月一日、
    六月十三日等服務單上所載事項，是否屬於瑕疵或是否業經補正，充其量祗可謂
    驗收前之瑕疵爾爾。再者，誠如前述，驗收與保固責任、售後服務間不可不辨，
    此如八十九年十一月十六日之通報狀況稱有卡板及凸板，被告公司員工呂榮傳於
    簽認時，載稱「烘乾段仍會發生疊板或碰傷現象，煩請設法解決」，但其下原告
    公司員工亦於免費理由欄中敘明「設備改善不收費」等語，有該服務單存卷可參
    ，尤得說明系爭機械已非未驗收。
五、查被告係由渠公司現場作業之組長趙恩賜於右開八十九年七月三日服務單簽認「
    驗收」等字樣，此客觀事實為兩造所是認無訛。原告主張該驗收過程，其公司向
    與被告公司之楊文珍與趙恩賜聯繫，且通常由趙恩賜負責驗收確認，故趙恩賜乃
    被告公司有權驗收之人乙節，被告係以趙恩賜之現場作業組組長，不具經理人地
    位，為無權驗收之員工，伊之簽認行為不對被告公司發生效力云云為辯。查依被
    告公司所定行政管理規範廠區出入規定5.4.4 規定「若訪客、廠商及來賓需進入
    廠區時，應由被訪者帶領，不可任由其自行進入。」有附卷被告提出之右述規定
    堪證，資此足見，關於原告派員至被告廠區進行系爭機械之驗收程序，非得擅進
    ，且必有被告公司之受訪者帶領，又系爭買賣標的價金尚非區區千百元之物，被
    告公司當然不致輕忽而恣意由無關之員工前來帶領，而趙恩賜於被告公司之職級
    亦非基層員工，乃現場作業之組長，已為被告自承在卷。其次，兩造關於前開程
    序之聯繫，自八十九年四月二十六日起迄同年七月三日止，被告公司之受聯絡對
    象有趙恩賜及渠公司經理楊文珍二人，為兩造所不爭，復有該期間之原告公司服
    務單存卷得考。前後綜合以觀，事實上已可認趙恩賜乃有權代理被告公司為驗收
    之意思表示無誤。被告辯稱趙恩賜並無經理人地位，不得負責驗收云云，信係將
    經理人權限與代理人權限雜混為一事！進且，被告業自承渠公司早已收受原告交
    付本件尾款請款之統一發票，迄今仍未退還乙事，而於兩造興訟前，關於驗收代
    理權之有無，無證據得信被告曾置喙半詞，渠公司既已收受上述請領驗收尾款用
    之統一發票，竟不以詢問驗收原由為要，於情有悖，復可徵前陳一二。
六、應再究明者，乃被告於言詞辯論期日中，再三主張系爭買賣契約已於九十年二月
    八日合法解除，是否可採？查系爭機械之產速為每分鐘零點四米，確與合約所訂
    產品驗收規範每分鐘零點五米不符乙事，二造就此業不生爭議，另有附於合約書
    之試車檢查表可憑，洵屬信實，惟本件被告於九十年二月八日傳真原告係略稱「
    1.本公司決定解除與貴公司所簽訂之合約。請貴公司償還本公司所支付之貨款。
    2.依本公司與貴公司二月一日會議保留求償之金額（包含違約金、遲延懲罰金及
    營業損失），本公司將全數追討，不再保留。‧‧‧3.貴公司一再欺瞞本公司，
    上述款項，請於本月底（二／二八）前清償‧‧‧」，又同年三月九日復以桃園
    縣蘆竹郵局存證信函第三一號函告本件原告，其乃略謂「一、依本公司九十年二
    月八日傳真貴公司傳真函辦理。二、本公司已解除與貴公司間機械設備之買賣合
    約。請貴公司於函到十日內返還本公司之貨款並取回相關機械設備，逾期本公司
    不負保管之責。三、貴公司應賠償本公司之契約不履行違約金（價款總額百分之
    五十），也請於函到之日起十日內付清。四、關於本公司因貴公司契約不履行所
    導致之營業損失及其他相關損害，待本公司計算完成後，另行通知求償。‧‧‧
    」等語，有上揭之傳真函及存證信函附卷可查，在在可見被告未曾敘明渠公司解
    除系爭買賣契約之法律上或契約上所據具體事實為何，前述產速問題自亦不在指
    明之列。是以，兩造簽訂之合約第五條第六款縱有「乙方取消本合約或無法旅行
    本合約時，乙方必須全數歸還甲方先前所支付的期款，並罰款總金額之百分之五
    十。」之約定，實難謂渠之抗辯與此約定相洽。從而，被告主張系爭買賣契約經
    解除後，渠無給付系爭款項云云，委無足取。
七、綜上各節，原告基於民法之買賣關係，訴請被告給付一百二十一萬二千八百六十
    二元，及自起訴狀繕本送達翌日即九十年四月十九日起至清償日止，按週年利率
    百分之五計算之法定遲延利息乙節，堪稱適法，是應准許之。另原告復陳明願供
    擔保，請准宣告假執行，經核於法要無不合，爰酌定相當之金額予以准許。
八、本件事證業臻明確，兩造其餘之攻擊防禦方法核與本件心證之形成不生影響，爰
    不復贅述，附此敘明。
九、據上論結，原告之訴為有理由，依民事訴訟法第七十八條，判決如主文。
中　　　華　　　民　　　國　　九十一　　年　　　七　　　月　　  十九　　日
                                        臺灣桃園地方法院民事第二庭
~B法　　　官　朱敏賢
右為正本係照原本作成
如對本判決上訴須於判決送達後廿日內向本院提出上訴狀
中　　　華　　　民　　　國　　九十一　　年　　　七　　　月　　 十九 　　日
~B法院書記官　謝文心
